臺灣高雄地方法院刑事判決　　　　　　　100年度訴字第775號
公　訴　人　臺灣高雄地方法院檢察署檢察官
被　　　告　黃慶文
上列被告因毒品危害防制條例案件，經檢察官提起公訴（100年
度毒偵字第2663號），本院判決如下：
    主  文
黃慶文施用第一級毒品，累犯，處有期徒刑伍月，如易科罰金，
以新臺幣壹仟元折算壹日，扣案之第一級毒品海洛因壹包（含包
裝袋壹只，驗前凈重零點零貳捌公克，驗後凈重零點零壹捌公克
）沒收銷燬之。
    事  實
一、黃慶文前於民國93年間因施用毒品案件，經法院裁定送觀察
    、勒戒後，因認有繼續施用毒品傾向，復經法院裁定令入戒
    治處所施以強制戒治，嗣於94年3 月17日因無繼續戒治之必
    要而執行完畢釋放，復於前揭強制戒治執行完畢釋放5 年內
    之98年間再犯施用毒品案件，而經本院以98年度審訴字第15
    6號判處有期徒刑8月確定，甫於99年1月5日執行完畢。詎猶
    不知戒絕毒癮，竟基於施用第一級毒品海洛因之犯意，於10
    0年3月10日中午1時許，在高雄市○○區○○路上之忠孝公
    園內，以新臺幣500元之代價，向某不詳成年男子購得約0.4
    公克之第一級毒品海洛因後，旋返回其高雄市新興區○○○
    路203巷37號5樓之1之居處，以針筒注射之方式，施用該甫
    購得之海洛因1次。隨即於同日下午1時20分許，在高雄市新
    興區○○○路322號，因行跡可疑，為警盤檢攔查，黃慶文
    即主動取出其施用剩餘之海洛因1包（驗前凈重0.028公克，
    驗後凈重0.018公克）予警查扣，並於警詢時坦承有施用海
    洛因之犯行，自首而願接受裁判，且同意採尿送驗，鑑驗結
    果確呈嗎啡陽性反應。
二、案經高雄市政府警察局新興分局報告臺灣高雄地方法院檢察
    署檢察官偵查後起訴。
    理  由
壹、證據能力部分：
    按被告以外之人於審判外之言詞或書面陳述，除法律有規定
    者外，不得作為證據，刑事訴訟法第159 條第1 項定有明文
    ；另按被告以外之人於審判外之陳述，雖不符前四條之規定
    ，而經當事人於審判程序同意作為證據，法院審酌該言詞陳
    述或書面陳述作成時之情況，認為適當者，亦得為證據；當
    事人、代理人或辯護人於法院調查證據時，知有第159 條第
    1 項不得為證據之情形，而未於言詞辯論終結前聲明異議者
    ，視為有前項之同意，同法第159 條之5 規定甚明。本判決
    所引用之證據資料屬於被告以外之人於審判外之言詞、書面
    陳述者，均經本院於調查證據時逐一提示並告以要旨，檢察
    官、被告皆未於言詞辯論終結前聲明異議，本院審酌上開證
    據作成時之情況，並無不當取供或違反自由意志而陳述等情
    形，且與本案待證事實具有關聯性，認為以之作為本案之證
    據屬適當，依上開法條規定，均具證據能力，核先敘明。
貳、實體部分：
一、訊據被告黃慶文就其於100年3 月10日中午1時許，在高雄市
    ○○區○○路上之忠孝公園內，向某不詳成年男子購得約0.
    4公克之第一級毒品海洛因後，旋返回其高雄市新興區○○
    ○路203巷37號5樓之1之居處，以針筒注射之方式，施用海
    洛因1次之情事，於本院審理中已坦承不諱〈見本院100  年
    度訴字第775號卷（下稱訴字卷）第43頁〉，且其為警所採
    之尿液，送驗結果確呈施用海洛因後之嗎啡陽性反應，有濫
    用藥物尿液檢體監管記錄表、尿液採證代碼表、高雄市立凱
    旋醫院濫用藥物尿液檢驗報告各1份在卷可稽（見警卷第13
    至14頁、偵卷第34頁），又被告為警盤查時持有之白色粉末
    1包，經送驗結果亦檢出海洛因成分，有扣押筆錄、扣押物
    品目錄表及高雄市立凱旋醫院濫用藥物成品檢驗鑑定書各1
    份在卷可憑（見警卷第4至5頁、審訴卷第18頁），足認被告
    之自白與事實相符，洵堪採為論罪科刑之依據。被告於警詢
    、偵訊時雖均供稱其最後一次施用海洛因之時間，係於100
    年3月6日中午12時左右等語（見警卷第1 頁反面、偵卷第31
    至32頁），與其於本院審理中所述不符，公訴意旨即據此而
    認扣案之海洛因係被告於施用完畢後始購得，因而另成立持
    有第一級毒品罪，然查，扣案之海洛因1 包毛重為0.25公克
    一情，業載明於扣押物品目錄表（見警卷第5 頁），此與被
    告供稱原係購入0.4公克之海洛因，購入後隨即施用一情相
    符，且細觀該包海洛因，亦可見有經取出部分，因而殘留、
    分布粉末在夾鍊袋周圍之情形，有照片1張在卷可按（見警
    卷第9頁），益徵扣案之海洛因並非購入後未經施用即遭查
    獲，是被告於本院審理所陳，購入海洛因並施用部分後，方
    遭警察查獲等語，應堪採信。被告係於100年3月10日下午1
    時許購入0.4公克之海洛因1包後，旋即返回其上開居處施用
    乙節，可堪認定。依此而論，被告購入上開海洛因之目的，
    係供己施用，亦臻明確。綜上所述，被告施用第一級毒品犯
    行洵堪認定。
二、按犯毒品危害防制條例第10條之罪，經觀察、勒戒後，認無
    繼續施用毒品之傾向，應即釋放，並為不起訴處分；認有繼
    續施用毒品之傾向者，應由檢察官聲請法院裁定令入戒治處
    所施以強制戒治，至無繼續戒治之必要，強制戒治期滿，應
    即釋放，由檢察官為不起訴處分。經觀察勒戒、強制戒治執
    行完畢釋放後，5 年內再犯第10條之罪，依93年1 月9 日修
    正施行之毒品危害防制條例第23條第2 項規定意旨，應由檢
    察官偵查起訴。又依修正後之規定，僅限於「初犯」及「5
    年後再犯」二種情形，始應先經觀察、勒戒或強制戒治程序
    。倘被告於5 年內已再犯，經依法追訴處罰，縱其第3 次（
    或第3 次以上）再度施用毒品之時間，在初犯經觀察、勒戒
    或強制戒治執行完畢釋放5 年以後，已不合於「5 年後再犯
    」之規定，且因已於「5 年內再犯」，顯見其再犯率甚高，
    原實施觀察、勒戒或強制戒治，已無法收其實效，即應依該
    條例第10條處罰（最高法院97年度第5 次刑事庭會議決議參
    照）。查被告黃慶文前於93年間因施用毒品案件，經法院裁
    定送觀察、勒戒後，因認有繼續施用毒品傾向，復經法院裁
    定令入戒治處所施以強制戒治，嗣於94年3 月17日因無繼續
    戒治之必要而執行完畢釋放，復於前揭強制戒治執行完畢釋
    放5 年內之98年間再犯施用毒品案件，而經本院以98年度審
    訴字第156 號判處有期徒刑8月確定，甫於99年1 月5日執行
    完畢等情，有臺灣高等法院被告前案紀錄表存卷可查，是被
    告於初犯經觀察勒戒、強制戒治執行完畢後，5 年內已再犯
    毒品危害防制條例第10條之罪，並經法院判刑確定，揆諸前
    開說明，本案自應依法追訴處罰。
三、核被告所為，係犯毒品危害防制條例第10條第1項之施用第
    一級毒品罪。被告持有第一級毒品海洛因後，進而施用，其
    持有之低度行為應為施用之高度行為所吸收，不另論罪。公
    訴意旨認被告另犯持有第一級毒品罪（見訴字卷第19頁補充
    理由書），顯就被告施用海洛因之時點有所誤認，業據本院
    論述如前，此部分之論罪，自有未洽，附此敘明。被告有如
    上所載之犯罪科刑及執行情形，有臺灣高等法院被告前案紀
    錄表1份在卷可查，其於受有期徒刑執行完畢後，5  年內故
    意再犯本件有期徒刑以上之罪，為累犯，應依刑法第47條第
    1項規定，加重其刑。又按犯第4條至第8 條、第10條或第11
    條之罪，供出毒品來源，因而查獲其他正犯或共犯者，減輕
    或免除其刑，毒品危害防制條例第17條第1 項定有明文，被
    告於偵查中提供其毒品來源之姓名、聯絡電話、出沒地點等
    線索後，警方因而據此上線監聽，並確實查獲該人涉嫌販毒
    ，有臺灣高雄地方法院檢察署100年7 月27日雄檢瑞海100毒
    偵2663字第50655 號函及附件在卷可證（見訴字卷第33至39
    頁），符合毒品危害防制條例第17條第1 項減刑之要件，應
    應適用該規定減輕其刑。再被告於員警執行盤查，尚未發覺
    其上開施用毒品犯罪前，主動取出持有之第一級毒品海洛因
    1 包予警方扣案，並於警詢時坦承施用第一級毒品犯行，而
    同意採尿送驗，有本院公務電話記錄及被告之警詢筆錄、高
    雄市政府警察局新興分局刑事案件移送書在卷可證（見審訴
    卷第19頁、警卷第1頁反面至2 頁、偵卷第1頁），堪認係對
    於未發覺之罪自首而受裁判，爰依刑法第62條前段規定，減
    輕其刑。被告有上開數加重、減輕事由，應依刑法第71條規
    定，先加後減，並遞減之。爰審酌被告前經觀察勒戒、強制
    戒治，及法院以其犯施用第二級毒品罪，判處有期徒刑8 月
    ，有臺灣高等法院被告前案紀錄表在卷可查，猶未能戒絕毒
    癮，再犯本案施用毒品犯行，實屬不該，惟念施用毒品乃自
    戕行為，對社會造成之危害尚非直接至鉅，且犯後自首並坦
    承犯行，更配合供出毒品上游，態度尚佳等一切情狀，爰量
    處如主文所示之刑，及諭知易科罰金之折算標準，末扣案之
    白色粉末1 包，經送高雄市立凱旋醫院檢驗結果，檢出海洛
    因成分（驗前凈重分別為0.028公克，驗後淨重為0.018公克
    ），有該醫院出具之濫用藥物成品檢驗鑑定書在卷可稽，自
    屬查獲之第一級毒品無訛，應依毒品危害防制條例第18條第
    1項前段之規定，宣告沒收銷燬；另包裝毒品之包裝袋1只，
    因與其上所殘留之毒品難以析離，且無析離之實益與必要，
    應視同毒品，一併沒收銷燬之；至送驗耗損部分之毒品因已
    滅失，爰不另宣告沒收銷燬，附此敘明。
據上論斷，應依刑事訴訟法第299條第1項前段，毒品危害防制條
例第10條第1 項、第17條第1項、第18條第1項前段，刑法第11條
、第62條前段、第47條第1項、第41條第1項前段，判決如主文。
本案經檢察官黃世勳到庭執行職務。
中    華    民    國   100    年    10    月    13    日
                  刑事第十三庭審判長法  官  黃蕙芳
                                    法  官  陳采葳
                                    法  官  陳筱雯
以上正本證明與原本無異。
如不服本判決應於收受送達後10日內向本院提出上訴書狀，並應
敘述具體理由；如未敘述上訴理由者，應於上訴期間屆滿後20日
內向本院補提理由書（均須按他造當事人之人數附繕本）「切勿
逕送上級法院」。
中    華    民    國   100    年    10    月    13    日
                                    書記官  陳建琪
附錄本案論罪科刑法條：
毒品危害防制條例第10條第1項
施用第一級毒品者，處 6 月以上 5 年以下有期徒刑。